臺灣臺南地方法院民事裁定　　　　　　 100年度輔宣字第3號
聲　請　人　林財貴
代　理　人　湯寶凝律師
上列聲請人聲請輔助宣告事件，本院裁定如下：
    主    文
宣告林建州（男、民國○○年○○月○日生、身分證統一編號：Ｚ0000
00000號）為受輔助宣告之人。
選定林財貴（男、民國○○年○○月○○日生、身分證統一編號：Ｚ000
000000號）為受輔助宣告人之輔助人。
聲請程序費用新臺幣壹仟元由受輔助宣告之人林建州負擔。
    理    由
一、聲請意旨略以：本件聲請人林財貴為林建州之父親，而林建
    州自出生時起即為中度智障，領有中華民國身心障礙手冊。
    因林建州對於事情無法分辨真偽，亦無法辨識是否遭詐騙，
    致常辦理多支手機門號，且其與人溝通有時意思亦無法完整
    表達，是以依其之現況，實無法為重要財產之處分、設定負
    擔、買賣、租賃，或為消費借貸、消費寄託、保證、贈與或
    信託等法律行為，其為意思表示或受意思表示，或辨識其意
    思表示效果之能力，顯已有不足，為此爰依法聲請本院對林
    建州為輔助宣告，併請求選任聲請人為林建州之輔助人，以
    便日後為其處理事務等語。
二、按對於因精神障礙或其他心智缺陷，致其為意思表示或受意
    思表示，或辨識其意思表示效果之能力，顯有不足者，法院
    得因本人、配偶、四親等內之親屬、最近一年有同居事實之
    其他親屬、檢察官、主管機關或社會福利機構之聲請，為輔
    助之宣告，民法第15條之1第1項定有明文。次按受輔助宣告
    之人，應置輔助人，民法第1113條之1第1項亦定有明文。經
    查：
（一）聲請人為林建州之父，此有聲請人提出之戶籍謄本1件在
      卷可佐，依上開規定，本件聲請人聲請本院對林建州為輔
      助之宣告，自屬有據。
（二）再者，聲請人主張之上開事實，業據聲請人提出林建州之
      中華民國身心障礙手冊影本1件為憑，復經鑑定人即行政
      院衛生署臺南醫院顏嘉男醫師鑑定：「【生活狀況及現在
      身心狀態】1.身體狀態：個案意識清醒，注意力尚可，語
      言表達及理解能力有障礙。個人衛生及自我照顧可自理，
      四肢健全，可自由活動。2.精神狀態：個案之認知功能不
      佳，記憶力、抽象思考能力及現實判斷力有障礙。3.日常
      生活狀況：(1)日常生活自理情形：自我清潔可自理。(2)經
      濟活動能力（包括管理處分自己財產之能力）：需仰賴他
      人協助。(3)社會性：社交退縮。【結論】林員為一中度智
      障之個案，認知功能及現實判斷力有明顯障礙，為意思表
      示或受意思表示或辨識其意思表示效果之能力顯有不足，
      管理處分自己財產須他人協助，預後不佳，且回復之可能
      性低，建議為輔助宣告。【鑑定結果】1.有精神障礙或其
      他心智缺陷：中度智障。2.障礙程度：為意思表示或受意
      思表示或辨識其意思效果之能力顯有不足。3.預後及回復
      之可能性：預後不佳，且回復之可能性低。」等情，此有
      本院100年4月27日輔助宣告訊問筆錄及行政院衛生署臺南
      醫院精神鑑定報告書各1份在卷可稽。
（三）基上，顯見依林建州之現況，已因心智缺陷致其為意思表
      示或受意思表示，或辨識其意思表示效果之能力顯有不足
      ，核與民法第15條之1第1項得為輔助之宣告之規定相符，
      故聲請人聲請本院對林建州為輔助之宣告為有理由，應予
      准許，爰裁定如主文第1項所示。
三、次按，民法第1113條之1第2項準用同法第1111條之1規定，
    法院選定輔助人時，應依受輔助宣告之人之最佳利益，優先
    考量受輔助宣告之人之意見，審酌一切情狀，並注意下列事
    項：(一)受輔助宣告之人之身心狀態與生活及財產狀況。(二)受
    輔助宣告之人與其配偶、子女或其他共同生活之人間之情感
    狀況。(三)輔助人之職業、經歷、意見及其與受輔助宣告之人
    之利害關係。(四)法人為輔助人時，其事業之種類與內容，法
    人及其代表人與受輔助宣告之人之利害關係。經查受輔助宣
    告之人林建州未婚，目前親屬僅有其父即聲請人林財貴、母
    施貴容、妹林子涵等3人一節，有聲請人林財貴提出之戶籍
    謄本1件在卷可佐，茲參酌受輔助宣告之人林建州之母施貴
    容已同意由聲請人單獨擔任受輔助宣告之人林建州之輔助人
    一職，此有同意書1件在卷可稽，是本院認由聲請人擔任受
    輔助宣告之人林建州之輔助人，應無不適之處，且最能符合
    受輔助宣告之人之最佳利益，爰選定聲請人為輔助人。
四、依民事訴訟法第624條之1第3項、第608條第1項、第95條、
    第87條第1項，裁定如主文。
中    華    民    國   100    年    4     月    28    日
                      家事法庭    法  官  楊佳祥
以上正本係照原本作成。
如不服本裁定，關於選定輔助人之部分，應於送達後10日內向本
院提出抗告狀，並繳納抗告費新臺幣1,000元；其餘關於輔助宣
告之部分，不得抗告。
中    華    民    國   100    年    4     月    28    日
                                  書記官  葉芳如